【裁判字號】    98,上訴,4423
【裁判日期】    981130
【裁判案由】    毒品危害防制條例
【裁判全文】
臺灣高等法院刑事判決                98年度上訴字第4423號
上  訴  人
即  被  告  乙○○
選任辯護人  蔡明熙律師
上列上訴人因毒品危害防制條例案件，不服臺灣板橋地方法院98
年度訴字第888號，中華民國98年8月25日第一審判決（起訴案號
：臺灣板橋地方法院檢察署97年度偵字第8018號、第8094號、97
年度偵緝字第2852號、第2853號），提起上訴，本院判決如下：
    主  文
原判決關於乙○○引誘他人施用第二級毒品部分撤銷。
乙○○被訴引誘他人施用第二級毒品，無罪。
    理  由
一、公訴意旨略以：被告乙○○明知安非他命係毒品危害防制條
    例所列之第二級毒品，不得非法持有、施用，竟基於引誘他
    人施用第二級毒品安非他命之犯意，於96年12月底之某日，
    前往甲○○位於臺北縣板橋市○○路 202巷住處，以施用安
    非他命可以減肥為由，提供不詳重量之安非他命供甲○○施
    用，引誘其施用第二級毒品安非他命。因認被告乙○○涉犯
    毒品危害防制條例第7條第2項之引誘他人施用第二級毒品罪
    嫌云云（起訴書雖認被告乙○○此部分所為係犯毒品危害防
    制條例第8條第2項之轉讓第二級毒品罪，惟業據公訴人於原
    審審理中更正起訴法條為毒品危害防制條例第7條第2項之引
    誘他人施用第二級毒品罪）。
二、按犯罪事實應依證據認定之，無證據不得認定其犯罪事實；
    又不能證明被告犯罪者，應諭知被告無罪之判決，刑事訴訟
    法第154條第2項、第301條第1項分別定有明文。次按事實之
    認定，應憑證據，如未發現相當證據或證據不足以證明，自
    不能以推測或擬制之方法，為裁判基礎；再認定不利於被告
    之事實，須依積極證據，苟積極證據不足為不利於被告事實
    之認定時，即應為有利於被告之認定，更不必有何有利之證
    據；另認定犯罪事實所憑之證據，雖不以直接證據為限，間
    接證據亦包括在內，然而無論直接證據或間接證據，其為訴
    訟上之證明，須於通常一般之人均不致有所懷疑，而得確信
    其為真實之程度者，始得據為有罪之認定，倘其證明尚未達
    此一程度，而有合理之懷疑存在而無從使事實審法院得有罪
    之確信時，即應由法院為諭知被告無罪之判決，最高法院40
    年臺上字第86號、30年上字第 816號、76年臺上字第4986號
    判例意旨足資參照。再施用毒品者，其所稱向某人購買（或
    受讓）之供述，須補強證據以擔保其供述之真實性，良以施
    用毒品者其供述之憑信性本不及於一般人，況施用毒品者其
    供出來源，因而破獲者，法律復規定得減輕其刑，其有為偵
    查機關誘導、或為邀輕典而為不實之陳述之可能，其供述之
    真實性自有合理之懷疑，是施用毒品者關於其向某人購買（
    或受讓）毒品之供述，必須補強證據佐證，以擔保其供述之
    真實性，俾貫徹刑事訴訟無罪推定及嚴格證明之基本原則。
    而茲所謂補強證據，指其他有關證明施用毒品者之關於毒品
    交易之供述真實性的相關證據而言，必須與施用毒品者關於
    毒品交易之供述，具有相當程度之關連性，而足使一般人對
    施用毒品者關於毒品交易之供述，並無合理之懷疑存在，而
    得確信其為真實，始足當之。
三、公訴人認被告乙○○涉有上揭引誘他人施用第二級毒品犯行
    ，無非係以證人甲○○於警詢、偵查中之證詞為其主要論據
    。被告乙○○經本院合法傳喚，於本院審判程序未到庭，然
    其於本院準備程序中矢口否認有何引誘他人施用第二級毒品
    之犯行，辯稱：伊沒有去過甲○○住處，也沒有引誘甲○○
    施用安非他命，況黃志明也不是伊介紹的云云；被告辯護人
    於本院為被告辯護稱：被告從未到過甲○○家中，甲○○自
    己就會施用毒品，不用被告教導，且證人甲○○於原審到庭
    作證之後，即寫信向被告道歉，被告並無引誘甲○○施用毒
    品之行為云云。
四、
  (一)證據能力：按傳聞法則之重要理論依據，在於傳聞證據未經
    當事人之反對詰問予以核實，乃予排斥，惟若當事人已放棄
    對原供述人之反對詰問權，於法院審判時表明同意該等傳聞
    證據可作為證據，基於證據資料愈豐富，愈有助於真實發現
    之理念，並貫徹刑事訴訟法修法加重當事人進行主義之精神
    ，確認當事人對於證據能力有處分權之制度，傳聞證據經當
    事人同意作為證據，法院認為適當者，亦得為證據。另當事
    人於調查證據時，對於傳聞證據表示「沒有意見」、「對於
    證據調查無意見」，而未於言詞辯論終結前聲明異議，應視
    為已有將該等傳聞證據採為證據之同意，此刑事訴訟法第15
    9條之5定有明文。是以下所引證據，經本院當庭提示，檢察
    官、上訴人即被告、辯護人均無意見，且未於言詞辯論終結
    前聲明異議，本院審酌該等證據作成之情況，認為適於為本
    件認定事實之依據，依刑事訴訟法第159條之5第 2項規定，
    應具有證據能力，該得採為證據，合先說明。
  (二)經查：
  (1)證人甲○○雖於偵查中證稱：被告乙○○是來伊住處要跟伊
    推銷安非他命，約在96年12月底，說要請伊試用，她請伊 1
    次等語（見97年度偵字第8094號卷第75頁），再於原審審理
    中證稱：伊第一次施用毒品是被告乙○○拿給伊的；伊和被
    告乙○○聊天時提到伊想減肥，被告乙○○說安非他命可以
    減肥，然後就拿給伊使用；被告乙○○示範伊如何施用安非
    他命；被告乙○○拿給伊的時候有說那是安非他命；吸食器
    是在伊家裡製作的，伊和被告乙○○一起用養樂多罐、礦泉
    水瓶蓋、吸管製作的，被告乙○○弄，伊在一旁一邊問她等
    語（見原審卷一第158、162頁）；惟證人甲○○於本院審理
    中到庭具結證稱：「（請求提示準備程序附件的信封及信件
    。（提示並告以要旨）這封信是否你寫給乙○○？）是，98
    年11月5日前的兩、三天前寫的。」、 「（為何會寫這封信
    ？）我之前所述，被告有在我生產後，說可以減肥，到我家
    裡來引誘我吸毒，是偽證，實際上她根本沒有來我家要我吸
    毒。」、「（你有無曾經施用過毒品？）一次， 2年多以前
    吸食安非他命。」、「（那次毒品來源？）黃志明拿給我的
    。他是我的朋友。」、「（黃志明拿給你，你怎說是乙○○
    ？）警詢時我先生在我旁邊，我怕說是黃志明出來，我先生
    會吃醋，就會跟我離婚。我才說是乙○○要我吸毒的，因為
    她是女生。」、「（黃志明與乙○○的關係？）他們是朋友
    。什麼關係我不曉得。」、「（那次黃志明拿給你安非他命
    吸食的時候，乙○○有沒有教你怎麼吸？）她沒有在場。」
    、「（為何有提到減肥的事情？）當我生產後想要減肥。」
    、「（乙○○有無曾經示範給你看要怎麼吸食？）我生完小
    孩後，就沒有跟他見過面。」等語（見本院卷第60頁反面至
    第61頁），而證人甲○○於警局製作調查筆錄時確由其先生
    陪同在側（見97年度偵字第8094號卷第55頁），則由證人甲
    ○○於原審判決後所書寫予被告之信函內容及其於本院證述
    之內容互核以觀，證人於本院陳稱當時恐因說出毒品提供者
    係男性友人黃志明，會遭其配偶斥責，致供出毒品來自乙○
    ○等語，尚非全然無據。況證人甲○○於原審審理中先證稱
    第一次提供安非他命之人係被告黃志明而非被告乙○○等語
    ，後仍陳稱：是黃志明請我的，偵查中是我說錯了，因為偵
    查中會害怕等語（見原審卷一第157頁）； 嗣於檢察官詰問
    「但是檢察官是在你回答你都叫被告『小玉』之後，問你有
    沒有跟她買過安非他命，你答『她跟我推銷請我施用，請我
    一次，後來是跟黃志明聯絡』等語？」，證人甲○○答稱：
    是黃志明請我的，（後改稱）毒品是小玉請我的，時間是在
    96年11、12月，小玉拿一小包安非他命給我用，我當場施用
    ，這是在我家的事等語（見原審卷一第158頁）。 觀諸證人
    迭於偵查、原審中數度為反覆之證述，究竟何者為真，已有
    疑問？自難憑甲○○前開反覆之證詞而為不利被告之認定。
  (2)綜上，本件公訴人既憑證人甲○○之證述，認被告乙○○涉
    有引誘他人施用第二級毒品安非他命罪嫌，然證人甲○○之
    證述，既有前揭瑕疵，按諸上開說明，本件除證人甲○○之
    證詞外，並無其他積極證據堪以佐證，本院自難徒憑證人甲
    ○○有瑕疵之證述，遽為不利於被告乙○○之認定。
五、綜上所述，本件公訴人所舉之證據，本院認均尚未達於通常
    一般之人均不致有所懷疑，而得確信其為真實之程度；此外
    ，復查無其他積極證據，足資證明被告乙○○確有公訴人上
    開公訴意旨所指之犯行，原審未詳勾稽，遽為被告乙○○此
    部分有罪之判決，容有未洽。被告上訴意旨否認此部分犯罪
    而指摘原判決此部分不當，求予撤銷改判，為有理由，自應
    由本院將原判決關於乙○○引誘他人施用第二級毒品部分予
    以撤銷改判，改諭知被告乙○○此部分無罪之判決。
六、被告經合法傳喚，無正當理由不到庭，爰不待其陳述，逕行
    判決，併此敘明。
據上論斷，應依刑事訴訟法第369條第1項前段、第364條、第371
條、第301條第1項前段，判決如主文。
本案經檢察官沈世箴到庭執行職務。
中    華    民    國    98    年    11    月    30    日
                    刑事第八庭審判長法  官  張傳栗
                                    法  官  蔡光治
                                    法  官  劉嶽承
以上正本證明與原本無異。
如不服本判決，應於收受送達後10日內向本院提出上訴書狀，其
未敘述上訴之理由者並得於提起上訴後10日內向本院補提理由書
（均須按他造當事人之人數附繕本）「切勿逕送上級法院」。
                                    書記官  何仁崴
中    華    民    國    98    年    11    月    30    日


司法院資訊處製作；財團法人民間司法改革基金會備份。
